【裁判字號】    90,台上,1280
【裁判日期】    900308
【裁判案由】    過失致人於死
【裁判全文】
最高法院刑事判決                                九十年度台上字第一二八○號
    上  訴  人  甲○○
    選任辯護人  胡致中律師
右上訴人因過失致人於死案件，不服台灣高等法院中華民國八十七年十二月二十四日
第二審判決（八十七年度交上訴字第一五五號，起訴案號：台灣士林地方法院檢察署
八十六年度偵字第九二一三號），提起上訴，本院判決如左：
    主  文
原判決撤銷，發回台灣高等法院。
    理  由
本件原判決撤銷第一審科刑判決，改判仍論處上訴人甲○○從事業務之人，因業務上
之過失致人於死罪刑，固非無見。
惟按對於未發覺之罪自首而受裁判者，減輕其刑，刑法第六十二條前段定有明文。所
謂對未發覺之罪自首，指犯人在有偵查犯罪職權之公務員知悉犯罪事實與犯罪之人以
前，向該管公務員告知其犯罪，而不逃避接受裁判，即與自首之條件相符，不以犯人
向司法機關「自承犯罪」為要件。經查本件車禍發生後，上訴人曾託現場附近之新竹
貨運行員工報案，據證人張明陽供述其係新竹貨運行之員工，民國八十六年九月二日
晚上，上訴人跑至其店內請求幫忙打電話叫救護車，伊即撥一一○，對方還問其電話
號碼及姓名等語（見一審卷第九十五頁）；證人蔡碧松亦證稱上訴人確跑來新竹貨運
行內要求報案（見一審卷第九十五頁背面）；另台北縣消防局八十七年七月二十二日
八七北縣消護字第○七八九號函檢附台北縣警察局受理民眾報案紀錄簿影本登載報案
人係「張先生」、報案方式「一一九」、案情內容「據報福德一路一○二號前有車禍
發生」、電話號碼「000－0000」、受理人員意見「通電分局勤務中心派員處
理」（見一審卷第一一四、一一五頁），經一審法院向一○四查號台查詢證人張明陽
工作之台北縣汐止鎮新竹貨運行之電話號碼正是「（二）000－0000」（見一
審卷第一五六頁）。另證人張志雄證稱其看到車禍發生後，即跑到斜對面的文具行打
電話報警（見一審卷第八十二頁背面），證人林志峰證稱伊開設文具店，張志雄至其
店內表示，其店前發生車禍，請幫忙打電話，伊即撥一一九請他們派車來，伊打一一
九時並未留姓名、電話，伊未看到車禍，但張先生有看到車禍等語（見一審卷第九十
六頁背面、第九十七頁）；台北縣警察局八十七年七月二十一日八七北警勤字第四○
六五六號函覆八十六年九月二日晚上台北縣汐止鎮○○○路北峰國小附近之車禍，係
屬台北縣警察局汐止分局社后派出所轄區，案發時係由備勤勤務警員曾進益受理一不
詳姓名民眾報案，即立即前往現場處理，且因以救人為第一，未詳加詢問報案人，致
無資料記載何人報案等情（見一審卷第一一三頁）。又一審法院訊問證人即警員曾進
益前往現場時是否知道肇事者姓名年籍資料，曾進益答稱：「完全不知道，司機有告
訴我是他撞到的，我問他整個過程如何發生的」（見一審卷第八十三頁）。由上述卷
證資料可知，車禍發生後，有二位張先生分別報案，一為林志峰代張志雄向台北縣警
察局報案，報案者未報姓名資料，一為張明陽受上訴人之託打電話向台北縣消防局汐
止分局報案，報案者自報姓張，電話000－0000，台北縣警察局勤務指揮中心
乃指派警員曾進益前往處理。查上訴人既委託張明陽打電話報案，縱同時另有林志峰
代張志雄打電話報案，但負責偵查犯罪職權之警員依報前往現場處理時，尚完全不知
肇事者之姓名年籍資料，上訴人在現場等候警員並自承為肇事之司機，且始終接受裁
判，並未逃匿，依首開說明，似已符合自首規定。雖上訴人自始否認有駕駛上的過失
，辯稱是被害人之機車從後面撞到其駕駛的貨車，惟此乃被告訴訟上辯護權之行使，
且車禍之過失責任，係法院認定肇事者罪責之職權，自難謂須上訴人自承犯罪或自白
有過失責任，始符自首要件。原判決以張明陽未於報案時表明係由上訴人肇事，且上
訴人於警局初訊及嗣後偵審中均矢口否認其為肇事者，自無向該管司法機關「自承犯
罪」而受裁判之事實，認與自首之要件不符而未依法予以減刑，容有未合。上訴意旨
雖未指摘及此，惟為本院得依職權調查之事項，應認原判決有撤銷發回更審之原因。
據上論結，應依刑事訴訟法第三百九十七條、第四百零一條，判決如主文。
中      華      民      國     九十     年      三      月      八      日
                              最高法院刑事第三庭
                                  審判長法官  陳  錫  奎
                                        法官  劉  敬  一
                                        法官  洪  清  江
                                        法官  李  伯  道
                                        法官  呂  丹  玉
      右正本證明與原本無異
                                              書  記  官
中      華      民      國     九十     年      三      月     十四     日


司法院資訊處製作；財團法人民間司法改革基金會備份。
